臺灣高等法院刑事裁定
110年度毒抗字第774號
抗  告  人  
即  被  告  古博文

                    籍設新北市○○區○○路00號（新北○○○○○○○○）

上列抗告人因違反毒品危害防制條例案件，不服臺灣新北地方法
院中華民國110年2月5日裁定（110年度毒聲字第414號），提起
抗告，本院裁定如下：
    主  文
抗告駁回。
    理  由
一、原裁定意旨略以：被告古博文於偵查中坦承係於民國108年8
    月22日23時許，在新北市三峽區有木里某友人住處內，施用
    第二級毒品甲基安非他命，且被告於本件為警查獲後所採集
    之尿液（編號為108I-240號），經送請台灣檢驗科技股份有
    限公司檢驗之結果，呈安非他命、甲基安非他命陽性反應，
    有該檢驗機構所出具之濫用藥物檢驗報告1紙附卷可稽，足
    認其上開自白，核與事實相符，其犯行堪以認定。被告前無
    因施用毒品案件而受觀察、勒戒或強制戒治處分之執行，有
    本院被告前案紀錄表1份在卷可查。又檢察官綜合衡酌被告
    前經通緝，現於法務部○○○○○○○○○○○執行另案，裁量後認本
    件不適合為緩起訴之附命戒癮治療，聲請裁定將其送勒戒處
    所觀察、勒戒，經核其裁量權之行使，並無違背法令、事實
    認定有誤或其他裁量重大明顯瑕疵等情，於法尚無不合，應
    予准許。依毒品危害防制條例第20條第1項，觀察勒戒處分
    執行條例第3條第1項規定，裁定應送勒戒處所觀察、勒戒等
    語。
二、抗告意旨略以：抗告人因家中小孩於109年11月28日出生，
    至今尚未盡到做父親之責任，太太一人照顧小孩又要上班，
    薪水亦不高，希望念在人道考量，給予自新機會及戒癮治療
    云云。
三、按犯毒品危害防制條例第10條之罪者，檢察官應聲請法院裁
    定，令被告入勒戒處所觀察、勒戒，其期間不得逾2月，毒
    品危害防制條例第20條第1項定有明文。次按毒品危害防制
    條例第24條第1項，採行「觀察、勒戒」與「緩起訴之戒癮
    治療」並行之雙軌模式，並無「緩起訴之戒癮治療」應優先
    於「觀察、勒戒」之強制規定。毒品危害防制條例規定之觀
    察、勒戒處分，係一種針對受處分人將來之危險所為預防、
    矯正措施之保安處分，目的係為斷絕施用毒品者之身癮及心
    癮，並屬強制規定。而該觀察勒戒之程式，僅於下開可排除
    適用外：㈠依據毒品危害防制條例第24條第1項規定，於檢察
    官先依刑事訴訟法第253條之1第1項、第253條之2之規定，
    為附命完成戒癮治療之緩起訴處分時，不適用之；㈡或犯第1
    0條之罪者，於犯罪未發覺前，自動向行政院衛生署指定之
    醫療機構請求治療，醫療機構依據毒品危害防制條例第21條
    第1項規定，免將請求治療者送法院或檢察機關等情；其餘
    就初犯或觀察勒戒、強制戒治執行完畢3年後再犯施用毒品
    罪之行為人，犯毒品危害防制條例第10條之罪者，檢察官即
    應向法院提出聲請裁定其入勒戒處所觀察、勒戒，且凡經檢
    察官聲請，法院亦僅得依法裁定令入勒戒處所執行觀察、勒
    戒，以查其是否仍有施用毒品傾向，並據以斷定幫助受處分
    人徹底戒毒之方法，尚無自由斟酌以其他方式替代之權，亦
    無因受處分人之個人或家庭因素而免予執行之餘地。
四、經查：
  ㈠抗告人即被告古博文於上開時、地施用第二級毒品甲基安非
    他命之行為，業據其於偵查中坦承不諱，且其為警採集之尿
    液檢體，經送檢驗結果，呈安非他命、甲基安非他命陽性反
    應等情，有台灣檢驗科技股份有限公司濫用藥物檢驗報告（
    尿液檢體編號：108I-240號）附卷可稽（見108年度毒偵字
    第6037號卷第21頁），堪認抗告人前揭任意性自白核與事實
    相符，其犯行應予認定，又抗告人前無因施用毒品案件而受
    觀察、勒戒或強制戒治處分之執行，揆諸前揭規定，自應令
    入勒戒處所觀察、勒戒。
  ㈡檢察官是否給予抗告人為附命戒癮治療之緩起訴處分，應由
    其參酌刑法第57條所列事項及公共利益之維護，依職權判斷
    衡酌。凡經檢察官聲請且符合法定要件者，法院僅得為有限
    之低密度審查，除檢察官之判斷有重大明顯瑕疵，或其裁量
    權已萎縮至無聲請觀察、勒戒之餘地，法院原則上應尊重檢
    察官職權之行使，並據以裁定，尚無自由斟酌以其他方式替
    代或得以其他原因免予執行之權。是本件檢察官依據個案審
    酌後，聲請原審送勒戒處所觀察、勒戒，核無違反毒品危害
    防制條例之立法目的或悖於比例原則等濫用裁量權限之情形
    ，於其裁量範圍內未依上開條例第24條，改以緩起訴處分方
    式轉介毒品施用者前往醫療院所治療，亦非本院所得審酌之
    事項。至抗告意旨所述之家庭因素，無從據為免予觀察、勒
    戒處分之法定事由。
  ㈢準此，原審裁定抗告人應送勒戒處所觀察、勒戒，核無違誤
    ，其抗告意旨猶執前詞提起抗告，為無理由，應予駁回。
五、據上論結，應依刑事訴訟法第412條，裁定如主文。
中　　華　　民　　國　 110　　年　　5 　　月　　13  　日
                  刑事第二十三庭審判長法　官  許永煌
                                      法　官  雷淑雯
                                      法　官  吳定亞
以上正本證明與原本無異。
不得再抗告。
                                      書記官  郭侑靜
中　　華　　民　　國　　110 　年　　5 　　月　　14　　日